臺灣高等法院刑事判決
110年度上訴字第2972號
上  訴  人  
即  被  告  彭資恩

                    籍設基隆市○○區○○路000號0樓（基隆市○○區○○○○○○

上列上訴人因偽造文書等案件，不服臺灣基隆地方法院110年度
訴字第80號，中華民國110年4月30日所為之第一審判決（起訴案
號：臺灣基隆地方檢察署109年度偵字第4927號），提起上訴，
本院判決如下：
    主  文
原判決撤銷。
甲○○犯行使偽造私文書罪，處有期徒刑參月，如易科罰金，以新
臺幣壹仟元折算壹日。
扣案偽造之和解書壹紙，沒收。未扣案之犯罪所得新臺幣貳拾萬
元沒收，於全部或一部不能沒收或不宜執行沒收時，追徵其價額
。 
    事  實
一、緣甲○○與曹修姳為朋友關係，曹修姳於民國107年12月間因
    乘機對甲女（代號0000-000000號，真實姓名年籍均詳卷）
    為強制性交行為，經甲女對曹修姳提起妨害性自主罪之告訴
    。嗣甲○○於108年1月間獲悉上情，竟基於偽造私文書及詐欺
    取財之犯意，向曹修姳訛稱：可幫其找律師與甲女洽談和解
    ，以減免遭刑事追訴云云，致曹修姳陷於錯誤，誤信為真，
    至基隆第一信用合作社（下稱基隆一信）貸款新臺幣（下同
    ）20萬元後，全數轉交給甲○○。詎甲○○竟於不詳時地，偽造
    甲女願以20萬元與曹修姳和解之和解書乙紙後，於同年2月
    間交由曹修姳之姑姑曹錦慧，由其轉交曹修姳收執。嗣於10
    8年5月23日經臺灣基隆地方檢察署（下稱基隆地檢署）檢察
    官因妨害性自主案件傳喚曹修姳時，不知情之曹修姳當庭持
    前揭偽造之和解書予檢察官而行使之，表明其業與甲女達成
    和解，然經基隆地檢署檢察官傳喚甲女到庭訊問後，甲女表
    示未曾與曹修姳和解，且和解書上之甲方簽名亦非其所簽，
    亦未授權他人與曹修姳和解，始悉上情，足以生損害於甲女
    及曹修姳。
二、案經甲女訴由臺灣基隆地方檢察署檢察官偵查起訴。
    理  由
壹、證據能力部分
　㈠按被告以外之人於審判外之言詞或書面陳述，除法律有規定
    者外，不得作為證據。又被告以外之人於審判外之陳述，雖
    不符合刑事訴訟法第159條之1至第159條之4之規定，但經當
    事人於審判程序同意作為證據，法院審酌該言詞陳述或書面
    陳述作成時之情況，認為適當者，亦得為證據；當事人、代
    理人或辯護人於法院調查證據時，知有同法第159條第1項不
    得為證據之情形，而未於言詞辯論終結前聲明異議者，視為
    有前項之同意。刑事訴訟法第159條第1項及第159條之5分別
    定有明文。本件檢察官、上訴人即被告甲○○，就本判決所引
    用之被告以外之人於審判外之陳述，於本院審理時均不爭執
    證據能力（見本院卷第89頁），且迄言詞辯論終結前均未聲
    明異議，經本院審酌該等證據之作成情況，核無違法取證或
    其他瑕疵，認均適為本案認定事實之依據，依刑事訴訟法第
    159條之5規定，均有證據能力。
二、又本件認定事實引用之卷內其餘非供述證據（詳後述），並
    無證據證明係公務員違背法定程序取得，依同法第158條之4
    規定反面解釋，均有證據能力。
貳、實體部分
一、認定事實所憑之證據及理由：
　㈠上揭事實，業據被告於原審及本院審理時坦承不諱（見原審
    卷第94頁、第103頁，本院卷第91頁），並經證人即被害人
    曹修姳及證人曹修姳之姑姑曹錦慧及告訴人甲女證述明確（
    見他字1053號卷第17至21頁、第27至29頁、第79至81頁，偵
    字4927號卷第31至34頁、第49至50頁，偵字392號卷第149頁
    ），另有曹修姳之存摺封面及存款明細影本、曹修姳與被告
    之通訊軟體LINE對話紀錄截圖照片、基隆地檢署勘查筆錄及
    錄音譯文在卷可稽（見他字1053號卷第35頁、第37至39頁、
    第41至43頁、第91頁），復有扣案之和解書足佐（和解書影
    本，見偵字392號卷第113頁，正本附於證物袋內），是被告
    上開任意性自白核與事實相符，自堪信為真實。綜上所述，
    本案事證已臻明確，被告犯行洵堪認定，應依法科。
二、論罪：
　㈠核被告所為，係犯刑法第216條、第210條行使偽造私文書罪
    及同法第339條第1項詐欺取財罪。
　㈡被告利用不知情之證人曹修姳行使本案偽造之和解書，為間
    接正犯。
　㈢被告偽造署押之行為屬偽造私文書罪之階段行為，偽造私文
    書之低度行為，又為行使之高度行為所吸收，均不另論罪。
　㈣被告係以一行為觸犯上開數罪名，為想像競合犯，依刑法第5
    5條規定，從較重之行使偽造私文書罪處斷。
三、原判決撤銷之理由：
    原審認被告罪證明確，予以論罪科刑，固非無見。惟查，就
    本件犯罪所得部分，曹修姳於檢察事務官詢問時先稱：我有
    給被告20萬元去談和解，這20萬元是我去二信信貸，得款後
    交給甲○○等語（見他字1053號卷第29頁），後於偵訊時則證
    稱：我總共給被告29萬4,500元，我是沒證據，但我的錢都
    是從銀行借來的等語（見偵字4927號卷第33頁），而曹修姳
    交付予被告20萬元乙情，業據被告供承在卷（見本院卷第91
    頁），並有曹修姳提出存款存摺明細附卷可查（見他字1053
    號卷第35頁），且依曹修姳前揭證述內容，可知就被告係取
    得29萬4,500元乙情，並無其他證據可資佐證，據有疑惟利
    被告原則，本案被告之犯罪所得應為20萬元，原審未予詳查
    ，遽認其係獲取29萬餘元之犯罪所得（見原判決第3頁），
    並進而就該29萬元宣告沒收，已有未恰。是被告上訴請求從
    輕量刑，固無理由（詳下述量刑部分），惟原判決既有前開
    可議之處，自屬無可維持，應由本院予以撤銷改判。
四、量刑：
　　爰審酌被告為一己之利，假藉和解名義，竟以偽造和解書方
    式向曹銘修詐取財物，影響曹修姳及甲女之權益甚鉅，所為
    甚屬不該，而其於原審及本院審理時均坦承犯行，犯後態度
    尚可，但考量其迄今未賠償曹修姳或與其達成和解，復審酌
    其自陳大學肄業之智識程度，及目前做工、已婚，育有1子
    之家庭經濟狀況等一切情狀，量處如主文第2項所示之刑，
    併諭知易科罰金之折算標準。
五、沒收：
　　扣案偽造之和解書1紙，為被告所有因犯罪所生之物，應依
    刑法第38條第2項前段規定沒收之。又該文書本體既已沒收
    ，其上偽造甲女之署押1枚，毋庸重複諭知沒收。至被告犯
    罪所得20萬元，該犯罪所得雖未扣案，惟仍應依刑法第38條
    之1第1項前段規定宣告沒收，並依同條第3項規定，於全部
    或一部不能沒收或不宜執行沒收時，追徵其價額。
據上論斷，應依刑事訴訟法第369條第1項前段、第364條、第299
條第1項前段，判決如主文。
本案經檢察官蕭擁溱提起公訴，檢察官周慶華到庭執行職務。
中　　華　　民　　國　　110 　年　　12　　月　　29　　日
                  刑事第二庭    審判長法　官  遲中慧
                                      法　官  楊志雄
                                      法　官  邱筱涵
以上正本證明與原本無異。
如不服本判決，應於收受送達後20日內向本院提出上訴書狀，其
未敘述上訴之理由者並得於提起上訴後20日內向本院補提理由書
（均須按他造當事人之人數附繕本）「切勿逕送上級法院」。
                                      書記官  鄭巧青
中　　華　　民　　國　　110 　年　　12　　月　　29　　日
附錄：本案論罪科刑法條全文
中華民國刑法第216條
（行使偽造變造或登載不實之文書罪）
行使第 210 條至第 215 條之文書者，依偽造、變造文書或登載
不實事項或使登載不實事項之規定處斷。
中華民國刑法第210條
（偽造變造私文書罪）
偽造、變造私文書，足以生損害於公眾或他人者，處 5 年以下
有期徒刑。
中華民國刑法第339條
（普通詐欺罪）
意圖為自己或第三人不法之所有，以詐術使人將本人或第三人之
物交付者，處 5 年以下有期徒刑、拘役或科或併科 50 萬元以
下罰金。
以前項方法得財產上不法之利益或使第三人得之者，亦同。
前二項之未遂犯罰之。